【裁判字號】    95,交簡上,15
【裁判日期】    950518
【裁判案由】    過失傷害
【裁判全文】
臺灣彰化地方法院刑事判決            95年度交簡上字第15號
上  訴  人  臺灣彰化地方法院檢察署檢察官
被      告  乙○○
                        2號
上列上訴人因被告過失傷害案件，不服本院員林簡易庭九十五年
度員交簡字第四號中華民國九十五年二月十七日第一審簡易判決
（原聲請簡易判決處刑案號：九十四年度偵字第九一八二號），
提起上訴，本院管轄之第二審合議庭判決如下：
    主  文
原判決撤銷。
乙○○因過失傷害人，處拘役貳拾日，如易科罰金，以佰元折
算壹日。緩刑貳年。
        事  實
一、乙○○於民國九十四年七月二十五日下午三時五分許，駕駛
    車號CI─三五九九號自用小客車，沿國道一號公路由北往南
    方向行駛，擬返回嘉義縣住處。其行經國道一號高速公路二
    一二公里四百公尺南向處（彰化縣溪湖鎮轄），欲自內線車
    道變換至外線車道時，本應注意汽車在行駛途中，不得驟然
    或任意變換車道，如欲變換車道時，應先顯示方向燈告知前
    後車輛，並保持安全距離及間隔，方得變換車道；且駕駛人
    應注意車前狀況，並隨時採取必要之安全措施，而依當時情
    形，亦無不能注意之情事，詎乙○○竟疏未注意及此，遂於
    變換至外線車道時，不慎擦撞適時沿同方向外線車道行駛、
    由甲○○所駕駛之車號ＸＭ─九二六號營業半聯結車（拖車
    車號為ＱＤ─九０號）之拖車左側護欄鐵桿後，乙○○所駕
    駛之自用小客車即失速再往前直行超越該半聯結車後並撞擊
    高速公路外側護欄，之後又反彈至外側車道並再次撞擊該半
    聯結車之右前輪，甲○○因怕輾過乙○○之自用小客車而一
    直閃避，致甲○○所駕駛之半聯結車因而失控衝出車道外側
    斜坡，甲○○則因而受有第一腰椎骨折之傷害。乙○○肇事
    後，留在現場，於有偵查犯罪職權之機關或個人發覺其犯罪
    前，自動向前往現場處理本件車禍之員警坦承肇事而自首，
    且主動接受裁判。
二、案經被害人甲○○訴由國道公路警察局第三警察隊報請臺灣
    彰化地方法院檢察署檢察官偵查後聲請簡易判決處刑。
        理  由
一、訊據被告乙○○對於前揭事實坦承不諱，核與證人即告訴人
    甲○○證訴情節相符，並有道路交通事故調查報告表（一）
    （二）、道路交通事故現場圖、國道公路警察局第三警察隊
    道路交通事故肇事人是否自首情形紀錄表各一份及事故現場
    照片四幀在卷可稽，又告訴人甲○○確因本件車禍受有第一
    腰椎骨折之傷害乙節，亦有財團法人奇美醫院診斷證明書一
    份在卷可參。按汽車在行駛途中，不得驟然或任意變換車道
    ，如欲變換車道時，應先顯示方向燈告知前後車輛，並保持
    安全距離及間隔，方得變換車道；且駕駛人應注意車前狀況
    ，並隨時採取必要之安全措施，高速公路交通管制規則第十
    一條及道路交通安全規則九十四條第三項定有明文。被告駕
    駛自用小客車，自應注意上開規定，以維交通安全及秩序，
    而依卷內之道路交通事故調查報告表所載，本件肇事時天氣
    晴、為日間有自然光線、路面乾燥無缺陷、無障礙物且視距
    良好，被告並無不能注意之情事，竟疏未注意及此或任意變
    換車道，於變換車道時，未保持安全距離及間隔及注意車前
    狀況，致擦撞適時沿同方向外線車道行駛、由告訴人甲○○
    所駕駛之半聯結車之拖車左側護欄鐵桿後，被告所駕駛之自
    用小客車即失速再往前直行超越該半聯結車後並撞擊高速公
    路外側護欄，之後又反彈至外側車道並再次撞擊該半聯結車
    之右前輪，告訴人甲○○因怕輾過被告之自用小客車而一直
    閃避，致告訴人所駕駛之半聯結車因而失控衝出車道外側斜
    坡，造成告訴人因而受有第一腰椎骨折之傷害，被告對本件
    車禍之發生顯有過失甚明。再者，本件告訴人因本件車禍受
    傷，與被告之過失行為間，復有相當之因果關係。綜上所述
    ，足認本件事證已臻明確，被告犯行堪予認定，應依法論科
    。
二、核被告所為，係犯刑法第二百八十四條第一項前段之過失傷
    害罪。又被告肇事後，留在現場，於有偵查犯罪職權之機關
    或個人發覺其犯罪前，自動向前往現場處理本件車禍之員警
    坦承肇事而自首，且主動接受裁判，此有國道公路警察局第
    三警察隊道路交通事故肇事人是否自首情形紀錄表一份在卷
    可稽，應依自首之規定，減輕其刑。原審判決引據檢察官之
    聲請簡易判決處刑書以被告事證明確而論罪科刑，固非無見
    ，惟漏未審酌被告有自首之情形及未敘明本件車禍詳細之撞
    擊情形而有未洽，公訴人上訴意旨雖係認本件被告並未與告
    訴人達成和解，原審判決諭知緩刑有所不當，而未指摘及此
    ，惟本件原判決既有上開漏未審酌及敘明之處，自應將原判
    決撤銷改判。爰審酌被告過失之程度、告訴人所受傷害程度
    、被告業已與告訴人達成和解及犯罪後之態度等一切情狀，
    量處如主文所示之刑，並諭知易科罰金之折算標準，以示懲
    儆。又查被告前未曾受有期徒刑以上刑之宣告，此有臺灣彰
    化地方法院檢察署刑案資料查註紀錄表一紙在卷可稽，且其
    業已與告訴人達成和解，告訴人並當庭表示若達成和解，即
    願意原諒被告，此有和解筆錄及本院審理筆錄在卷可稽，被
    告經此教訓，應知警惕而無再犯之虞，所宣告之刑，認以暫
    不執行為適當，併予宣告緩刑二年，以勵自新。
據上論斷，應依刑事訴訟法第四百五十五條之一第一項、第三項
、第三百六十九條第一項前段、第三百六十四條、第二百九十九
條第一項前段，刑法第二百八十四條第一項前段、第六十二條前
段、第四十一條第一項前段、第七十四條第一款，罰金罰鍰提高
標準條例第一條前段、第二條，判決如主文。
本案經檢察官洪紹文到庭執行職務。
中    華    民    國    95    年    5     月    18    日
                  刑事第二庭   審判長法  官  石馨文
                                     法  官  李水源
                                     法  官  黃齡玉
以上正本證明與原本無異。
本判決不得上訴。
中    華    民    國    95    年    5     月    19    日
                                     書記官  梁高賓


司法院資訊處製作；財團法人民間司法改革基金會備份。
